臺灣宜蘭地方法院刑事判決　　　　　　　 94年度易字第126號
　　公　訴　人　臺灣宜蘭地方法院檢察署檢察官
　　被　　　告　丁○○
　　　　　　　　己○○
　　上二人共同
　　選任辯護人　李秋銘律師
　　　　　　　　黃金亮律師
上列被告因違反商標法案件，經檢察官提起公訴（九十三年度偵
字第二八五四號），本院判決如下：
    主  文
丁○○、己○○均無罪。
    理  由
一、公訴意旨略以：被告丁○○、己○○均明知「漁之鄉」之文
    字及圖樣商標，已經漁之鄉食品有限公司（下稱漁之鄉公司
    ）向我國經濟部中央標準局（現改制為經濟部智慧財產局）
    申請註冊並取得商標專用權，並指定使用於肉類及其製品等
    商標法施行細則第四十九條第二十九類之商品，商標專用期
    間自九十二年七月一日起至一百零二年六月三十日止，仍於
    向宜蘭縣頭城區漁會承租烏石港魚貨直銷中心鮮魚區一號攤
    位（下稱一號攤位），並僱用少年丙○○、甲○○二人（由
    本院另案審理中）販賣魚鬆、魚脯等產品後，於九十二年六
    月間與漁之鄉公司合作販賣漁之鄉公司所出品，上有「漁之
    鄉」商標文字及圖樣之魚鬆、魚脯，且共同出資在一號攤位
    豎立「漁之鄉」之廣告招牌，言明該攤位所販賣之所有魚鬆
    、魚脯均需向漁之鄉公司進貨方可使用該「漁之鄉」之商標
    文字及圖樣。詎被告丁○○及己○○自九十二年十二月間起
    ，不再向漁之鄉公司進貨而依約不得使用「漁之鄉」之商標
    文字及圖樣後，仍在同一商品之魚鬆、魚脯等包裝袋及招牌
    ，使用相同「漁之鄉」之商標文字及圖樣，並在其等經營之
    一號攤位，由丙○○及甲○○對外將仿冒之商品售予不特定
    之消費者，混淆消費者而誤認該產品乃漁之鄉公司出產享有
    商標之貨品。嗣經乙○○於九十三年四月十八日，在被告丁○○、己○○經營之一號攤位購得仿冒之商品鮭魚鬆、旗魚
    鬆及芝麻海苔鮭魚鬆。同年九月二十一日再經警持本院核發
    之搜索票在被告等二人所經營之一號攤位上，查獲仿冒的包
    裝袋七個及罐標二張。因認被告等二人均涉犯商標法第八十
    一條第一款之罪嫌等語。
二、公訴意旨認被告丁○○、己○○涉犯前揭罪嫌，無非係以：
  (一)「漁之鄉」之文字及圖樣商標，乃漁之鄉公司向經濟部智慧
    財產局申請註冊取得商標專用權，指定用於肉類及其製品等
    商標法施行細則第四十九條第二十九類之商品，商標專用期
    間自九十二年七月一日起至一百零二年六月三十日止之事實
    ，有經濟部中央標準局第00000000號商標註冊證可
    資佐憑。
  (二)告訴人辛○○及證人戊○○與乙○○之證言，及扣得之仿冒
    「漁之鄉」商品包裝袋七只與罐標二張。
  (三)被告丁○○、己○○及另案被告丙○○、甲○○之供述等，
    為其主要論據。
三、訊之被告丁○○及己○○均自警詢至偵審中，堅詞否認有如
    公訴意旨所指之違反商標法犯行，被告丁○○辯稱：一號攤
    位係由其與戊○○合夥經營，自九十二年五月十六日起至九
    十四年五月十五日止，為期二年，戊○○亦已授權丁○○在
    合夥期間使用「漁之鄉」之文字與圖樣商標，是其在合夥期
    間內經授權使用「漁之鄉」之文字與圖樣商標，即非侵害「
    漁之鄉」文字及圖樣商標；又其雖自九十二年十二月間即不
    再向漁之鄉公司訂貨，但因先前庫存之魚鬆、魚脯因銷售不
    佳而仍有大量存貨，才自九十三年一月起販售先前之存貨，
    並非以他種魚鬆、魚脯混淆替代等語；被告己○○則執：一
    號攤位雖係以其名義承租，但由丁○○與戊○○合夥經營，
    其並未實際參與經營該攤位業務，故對丁○○與戊○○之合
    夥內容並不清楚等語置辯。
四、按犯罪事實應依證據認定之，無證據不得認定其犯罪事實，
    又不能證明被告犯罪者，應諭知無罪之判決，刑事訴訟法第
    一百五十四條第二項、第三百零一條第一項分別定有明文。
    又按刑事訴訟法上所謂認定犯罪事實之證據，係指足以認定
    被告確有犯罪行為之積極證據而言，如未能發現相當證據或
    證據不足以證明，自不得以推測或擬制之方法，以為裁判之
    基礎，最高法院二十九年上字第三一０五號及四十年臺上字
    第八六號分別著有判例。另認定不利於被告之事實，須依積
    極證據，苟積極證據不足為不利於被告事實之認定，即應為
    有利於被告之認定，更不必有何有利之證據，最高法院三十
    年上字第八一六號判例可資參照。第按最高法院四十年臺上
    字第八六號、七十六年臺上字第四九八六號判例意旨，認定
    犯罪事實，所憑之證據，雖不以直接證據為限，間接證據亦
    包括在內，然無論直接或間接證據，其為訴訟上之證明，須
    於通常一般之人均不致於有所懷疑，而得確信其為真實之程
    度者，始得據之為有罪之認定，倘其證明尚未達到此一程度
    ，而有合理性懷疑之存在時，即無從為有罪之認定。合先述
    明。
五、經查：
  (一)觀之卷附頭城區漁會九十四年四月二十一日宜頭漁供字第二
    三一五號函可知，一號攤位之實際承租人確為被告己○○，
    然綜觀證人戊○○於本院交互詰問時結證：其僅在丁○○住
    處吃飯時與己○○談過一次，訂約之口頭協議、告知漁之鄉
    文字及圖樣商標內容、提示漁之鄉公司企畫書、製作銷售清
    單、對帳、製作廣告招牌及費用支付等實際經營事項，皆係
    由其或其妻辛○○與被告丁○○聯繫處理等語翔實，足見被
    告己○○僅為一號攤位之名義承租人，而非一號攤位之實際
    經營者，更非與證人戊○○訂約販售漁之鄉公司之魚鬆、魚
    脯之合夥經營者甚明。公訴意旨單憑證人戊○○於警詢及偵
    查中泛言曾與被告己○○接洽之詞，遽指被告己○○涉及對
    外販售違反漁之鄉公司所享有之文字與圖樣商標之產品，且
    與被告丁○○間具有共同犯意聯絡及行為分擔部分，實乏積
    極證據予以證明。一號攤位乃被告丁○○與證人戊○○共同
    合夥經營之事實，應堪認定。
  (二)被告丁○○在一號攤位銷售漁之鄉公司享有之文字及圖樣商
    標之旗魚鬆、鮭魚鬆、魚脯及海苔芝麻鮭魚鬆，係自以被告
    己○○之名義標得一號攤位之經營權時起為期二年，口頭協
    議之內容為：使用漁之鄉之商標便需向漁之鄉公司訂貨，合
    夥期間有授權一號攤位使用漁之鄉之文字與圖案商標，而該
    攤位之銷售盈虧及租金開銷各半等情，已據證人戊○○到庭
    結證屬實，是再佐以前開頭城區漁會九十四年四月二十一日
    宜頭漁供字第二三一五號函載：烏石港魚貨直銷中心鮮魚區
    一號攤位之租期，自九十二年五月十六日起至九十四年五月
    十五日止等語，即徵證人戊○○授權被告丁○○在一號攤位
    使用漁之鄉文字及圖樣商標之期間，應自九十二年五月十六
    日起至九十四年五月十五日止甚明。又證人戊○○復到庭結
    證稱：丁○○於九十二年十二月間不再向漁之鄉公司進貨時
    ，其並未以口頭向丁○○為中止契約之意思表示等語綦詳，
    是被告丁○○自九十二年十二月間起至九十三年九月二十一
    日止，雖不再向漁之鄉公司進貨，然因證人戊○○並未中止
    其與被告丁○○之合夥關係，被告丁○○在其與證人戊○○
    之合夥期間內，自非屬無權使用「漁之鄉」之商標文字及圖
    樣。
  (三)依證人庚○○到庭結證稱：其將製作之魚鬆、魚脯出貨予漁
    之鄉公司，起初係送往臺北漁之鄉公司，市場測試後便直接
    送予客戶，帳款均由漁之鄉公司支付；其並不認識丁○○，
    九十二年二月份起送第一批貨至一號攤位，至九十二年十二
    月份截止，整年度總共三百八十三件，重量約一萬一仟台斤
    左右，剛開始一包二十台斤，五月份改成一箱三十台斤。然
    漁之鄉公司剛開始之叫貨價格為一台斤七十元，嗣後即殺價
    至六十五元，隨後又降至六十元，造成其因不敷成本，品質
    即較一台斤七十元為差。九十三年一月份其寄貨至一號攤位
    ，因品質不符遭退貨後，漁之鄉公司亦已停頓而無法找到戊○○，其便親自前往烏石港探詢而直接與丁○○接洽，由丁○○直接向其訂貨，是其自九十二年二月間起便直接供貨予
    丁○○等語，可徵被告丁○○在一號攤位販售之魚鬆、魚脯
    ，雖自九十二年十二月間起不再向漁之鄉公司訂貨，但仍自
    九十二年二月份起，販售同樣由證人庚○○製作之魚鬆、魚
    脯，品質並無差異，僅未透過漁之鄉公司居中轉手而係直接
    向證人庚○○訂貨。
  (四)總上所陳，本件被告丁○○自九十二年五月十六日起至九十
    四年五月十五日止，因與證人戊○○口頭訂立合夥契約，且
    因此得證人戊○○之授權使用漁之鄉之文字及圖樣商標，而
    其在不向漁之鄉公司訂貨後，仍對外販售同由證人庚○○製
    作之魚鬆及魚脯，要難認其有如公訴意旨所認之「於同一商
    品使用相同之註冊商標」之主觀犯意即客觀犯行甚明。至被
    告丁○○未向漁之鄉公司訂貨而直接向魚鬆、魚脯之製造廠
    商即證人庚○○進貨，是否違反其與證人戊○○間之合夥契
    約，此乃其與證人戊○○間之民事糾葛，並非本院所得審究
    之範圍，特此敘明。從而，被告己○○並非一號攤位之實際
    經營者，而被告丁○○主觀上違反商標法第八十一條第一款
    之犯意與客觀行為，均仍不足以達到一般人皆無懷疑且得其
    確信之程度，亦難謂皆已合於該條之構成要件，是基於禁止
    推定罪狀之法則，確保國家刑罰權之正確行使之目的，本件
    因被告等二人涉犯如公訴意旨所指之前開罪嫌，均乏積極證
    據予以證明，且經本院復查亦無其他積極證據抑或補強證據
    可資證明或補強。揆諸首揭判例意旨及法條規定，因其等二
    人之犯罪嫌疑咸有不足，不能證明其等二人犯罪，爰依法為
    被告丁○○、己○○均無罪判決之諭知。
據上論斷，應依刑事訴訟法第三百零一條第一項前段，判決如主文。
本案經檢察官賴慶祥到庭執行職務
中　　華　　民　　國　　94　　年　　9 　　月　　19　　日
                  臺灣宜蘭地方法院刑事第三庭
                      審判長法  官  黃  永  勝
                            法  官  林  楨  森
                            法  官  陳  嘉  年
以上正本證明與原本無異。
如不服本判決，應於判決送達後10日內，向本院提出上訴狀（應
附繕本）。
                            書記官　詹  玉  惠
中　　華　　民　　國　　94　　年　　9　　月　 　21　　日
